臺灣板橋地方法院刑事判決　　　　　　　　96年度易字第27號
公　訴　人　臺灣板橋地方法院檢察署檢察官
被　　　告　乙○○
　　　　　　丁○○○
上列被告因傷害等案件，經檢察官提起公訴（95年度偵字第1889
1 號），本院判決如下：
    主  文
乙○○共同傷害人之身體，處拘役貳拾日，如易科罰金，以銀元
佰元折算壹日；減為拘役拾日，如易科罰金，以銀元佰元折
算壹日。被訴恐嚇部分無罪。
丁○○○無罪。
    事  實
一、丙○○、乙○○夫妻感情不睦，業已分居，丙○○另於臺北
    縣三重市○○路166 號2 樓開設跆拳道館，其學生（兼任助
    教）戊○○則暫居該處。緣丙○○之母丁○○○及乙○○，
    認為丙○○與戊○○過從甚密，曾於民國95年4 月30日凌晨
    2 時許，前往臺北縣三重市○○路166 號2 樓找戊○○理論
    ，雙方已有齟齬（即後述無罪部分）。而上開期間，丙○○
    參選臺北縣板橋市市民代表，95年5 月31日下午3 時許，丁○○○、乙○○在臺北縣板橋市重慶國中對面遇見戊○○，
    乙○○、丁○○○認為戊○○前來板橋糾纏其丈夫，不利於
    選舉，竟基於共同傷害人身體之犯意聯絡，由丁○○○拉住
    戊○○頭髮，乙○○則徒手毆打戊○○，致戊○○身體多處
    受有左耳挫瘀傷（3 ×4 公分）、左手挫瘀傷（2 ×1 公分
    ）、會陰部挫瘀傷（3 ×4 公分）等傷害（丁○○○此部分
    未據起訴）。
二、案經被害人戊○○訴請臺灣板橋地方法院檢察署檢察官偵查
    起訴。
    理  由
壹、有罪部分：
一、被告乙○○對於告訴人戊○○於審判外之陳述，並無主張為
    傳聞證據，而逕就證據證明力辯論；對於卷附板橋中興醫院
    診斷證明書形式上真正亦不爭執，堪認上開證據有證據能力
    。
二、訊據被告乙○○矢口否認犯行，辯稱：伊有與告訴人在重慶
    國中前拉扯，但並沒有毆打她，而且告訴人是跆拳高手，怎
    麼可能毆打她，伊與告訴人拉扯後，到警察局協調，因為丙○○以前是警察，所以警局的人袒護告訴人，後來為何告訴
    人驗傷結果有受傷，伊不知情云云。經查：
  (一)前開犯罪事實，除據告訴人於偵、審中指訴明確外，並提出
    卷附板橋中興醫院診斷證明書為證。且被告乙○○與告訴人
    發生爭執後，員警接獲通報立時前往處理，於警局協調時，
    告訴人表示遭到毆打，耳朵、手、下體受傷，並經被告及告
    訴人確認簽名，有警員提出之工作紀錄簿影本在卷可稽（見
    本院96年5 月11日審判筆錄附件），與告訴人所提出上揭診
    斷證明書所載受傷部位相同，除可證明告訴人之指訴非虛，
    益可證明診斷證明書所載傷勢並非事後因他故所造成，而係
    於95年5月31日17時許在臺北縣板橋市重慶國中前受傷。
  (二)被告乙○○則否認前開事證之證明力，辯以：員警與丙○○
    熟悉，所以迴護告訴人，僅聽告訴人片面之詞記載，當時伊
    急著回家照顧小孩，沒有多想就簽名云云。惟證人陳奕友警
    員證稱：95年5 月31日，線上處理的警員劉國賓、黃俊豪將
    被告乙○○及告訴人帶回所內，告訴人指訴遭毆打，但因為
    考量丙○○要參選，所以暫不提出告訴，當時沒有製作筆錄
    ，只有備案紀錄，我聽說丙○○以前是警察，但是我當時才
    到任兩個月，並不認識他等語（見本院96年5 月11日審判筆
    錄）。顯見證人陳奕友警員與丙○○並不認識，自不可能因
    此有迴護告訴人之意，是上開工作紀錄簿係出於員警依客觀
    情況記載，自不能僅憑被告乙○○事後片面之詞推翻。而告
    訴人於警局既指訴遭被告乙○○毆打成傷，被告乙○○當場
    聽聞未有何反對意思，並於工作紀錄簿上亦確認簽名，臨訟
    始推諉不知云云，自不足採。
  (三)且告訴人於本院審判中以證人身分證稱：95年5 月31日，乙○○在重慶國中對面的飲料店出手打我，當時丁○○○抓我
    的頭髮，讓我不能動，乙○○出手打我，我的耳朵、手臂都
    有受傷，我的學生幫我打電話報警，當時有好幾位學生在場
    目睹，包括今日到庭的證人甲○○當時也在場，到警局後，
    警察當天就送我去醫院驗傷等語；與證人甲○○（丙○○之
    學生）所述：95年5 月31日，我與告訴人一起在重慶國中對
    面喝飲料，後來丁○○○抓戊○○頭髮，乙○○出手打戊○○很多部位，但戊○○沒有還手，我們本來要過去勸，但是
    乙○○說他是師母，我們都不敢動，頂多抓住乙○○的手，
    讓他不能打戊○○等語相符（均見本院96年3 月23日審判筆
    錄）。而告訴人固然與被告乙○○曾有怨隙，但證人甲○○
    則無誣陷乙○○之動機，且其僅因被告乙○○表明係丙○○
    之配偶，即出於敬畏不敢介入2 人之爭執，顯然對被告乙○○有相當敬重，且個性謹慎小心。是茍無其情，證人甲○○
    豈會在審判中指訴被告乙○○？又告訴人所述遭被告乙○○
    毆打之情形，與證人甲○○所述相符，足見告訴人及證人甲○○所證述被告乙○○於前開時、地毆打告訴人乙節，確屬
    實在。
  (四)至於被告乙○○辯稱：告訴人身材高大，且久習跆拳，伊不
    可能打她云云。而經本院拍攝被告等與告訴人照片，其等身
    材確有差距（見本院96年3 月23日審判筆錄所附照片），且
    證人丙○○亦證稱告訴人跆拳道段位為三段（見本院96年7
    月27日審判筆錄第9 頁），若空手互毆，告訴人占有身材、
    技巧上之優勢。然而告訴人之前因與丙○○過從甚密，被告
    乙○○及公婆曾與之理論，雖告訴人與丙○○是否確有通姦
    犯行，非本案審理範圍，但丙○○與妻小分居，又與告訴人
    密切交往，則告訴人面對乙○○時心虛理虧，乃當然之理。
    加上被告乙○○於重慶國中對面飲料店內，當著丙○○多位
    學生前毆打告訴人，且表明係丙○○之配偶，於此客觀情狀
    之下，告訴人心虛不敢還手，亦屬正常。告訴人於偵查中亦
    證述因為沒有還手所以受傷等語（見95年度他字第4659號偵
    查卷第8 頁），應屬實在。是被告乙○○以告訴人習有武術
    為免責之藉詞，自不足採。綜上所述，被告乙○○之傷害犯
    行明確，應依法論處。
三、被告乙○○行為後，刑法業於94年2 月2 日經總統以華總一
    義字第09400014901 號令修正公布，並於95年7 月1 日施行
    。而按行為後法律有變更者，適用行為時之法律，但行為後
    之法律有利於行為人者，適用最有利於行為人之法律，修正
    後刑法第2 條第1 項定有明文。此條規定係規範行為後法律
    變更所生新舊法律比較適用之準據法，本身尚無新舊法比較
    之問題，於新法施行後，應一律適用新法第2 條第1 項之規
    定，為「從舊從輕」之比較，先予敘明。再按本次法律變更
    ，比較時應就罪刑有關之共犯、未遂犯、想像競合犯、牽連
    犯、連續犯、結合犯，以及累犯加重、自首減輕暨其他法定
    加減原因（如身分加減）與加減例等一切情形，綜其全部罪
    刑之結果而為比較（最高法院95年5 月23日95年度第8 次刑
    庭會議決議參照）。就本件所應適用法條部分，相關修正有
    ：
  (一)刑法第277 條第1 項雖未修正，然該罪有罰金刑之處罰，且
    自24年7 月1 日施行後即未再修正，依增訂刑法施行法第1
    條之1 規定，其罰金即應以新臺幣為單位，數額應提高30
    倍。而倘依被告乙○○行為時之罰金罰鍰提高標準條例第1
    條之規定，依法律應處罰金罰鍰者，就其原定數額提高為2
    倍至10倍。但法律已依一定比率規定罰金或罰鍰之數額或倍
    數者，依其規定。而依行政院會銜司法院於72年7 月27日發
    布，同年8 月1 日施行，有關刑法定有罰金各條，提高為10
    倍。再者銀元與新台幣之比率為1 比3 。從而前開犯罪條文
    修正前、後罰金最高額應屬相同。惟被告行為時，刑法第33
    條第5 款原規定：「罰金：1 元以上。」，修正後刑法第33
    條第5 款則規定：「罰金：新台幣1 千元以上，以百元計算
    之。」，將罰金刑提高為新臺幣1 千元以上，且以百元計算
    ，比較修正前後規定，修正後刑法第227 條第1 項所規定本
    刑罰金刑之最低額，較修正前提高，依修正後刑法第2 條第
    1 項規定，自應以修正前之規定較為有利。
  (二)另刑法第41條亦有修正，依被告乙○○行為時之刑法第41條
    第1 項前段規定：「犯最重本刑為五年以下有期徒刑以下之
    刑之罪，而受六個月以下有期徒刑或拘役之宣告，因身體、
    教育、職業、家庭之關係或其他正當事由，執行顯有困難者
    ，得以一元以上三元以下折算一日，易科罰金。」又被告乙○○行為時之易科罰金折算標準，修正前罰金罰鍰提高標準
    條例第2 條前段（現已刪除）規定，就其原定數額提高為
    100 倍折算一日，則本件被告乙○○行為時之易科罰金折算
    標準，應以銀元三百元折算一日，經折算為新臺幣後，應以
    新臺幣九百元折算為一日。惟95年7 月1 日修正公布施行之
    刑法第41條第1 項前段則規定：「犯最重本刑為五年以下有
    期徒刑以下之刑之罪，而受六個月以下有期徒刑或拘役之宣
    告者，得以新臺幣一千元、二千元或三千元折算一日，易科
    罰金。」比較修正前後之易科罰金折算標準，以95年7 月1
    日修正公布施行前之規定，較有利於被告乙○○。
  (三)綜上開比較結果，應以修正前刑法有利於被告乙○○，應一
    體適用修正前刑法規定為論罪科刑之準據。
四、核被告乙○○所為，係犯刑法第277 條第1 項之傷害罪；被
    告乙○○與丁○○○間，就前開犯行有犯意聯絡及行為分擔
    ，雖檢察官未就被告丁○○○部分起訴，仍應論以共同正犯
    。爰審酌被告乙○○並無刑罰執行紀錄，有臺灣高等法院被
    告前案紀錄表附卷可稽，其因家庭糾紛而起爭執，一時衝動
    觸法，其犯罪動機可資同情，惟渠以傷害他人為解決紛爭之
    手段，於法仍屬當罰，及審酌被告乙○○之犯罪手段、所生
    危害等一切情狀，量處如主文所示之刑，及定易科罰金之折
    算標準。又被告乙○○之犯行係96年4 月24日之前所為，合
    依中華民國九十六年罪犯減刑條例減輕其刑，並諭知易科罰
    金之折算標準。
貳、無罪部分：
一、公訴意旨略以：被告丁○○○、乙○○二人係婆媳，因不滿
    告訴人戊○○與被告乙○○之夫丙○○過從甚密，乃於95年
    4 月30日凌晨2 時許，在臺北縣三重市○○路166 號2 樓告
    訴人住處，以「如果來板橋就見一次打一次」等言詞恐嚇之
    ，認被告2 人涉有刑法第305 條之恐嚇罪嫌等語。
二、按犯罪事實應依證據認定之，無證據不得認定犯罪事實，刑
    事訴訟法第154 條第2 項定有明文。又認定不利於被告之事
    實，須依積極證據，苟積極證據不足為不利於被告事實之認
    定時，即應為有利於被告之認定，更不必有何有利之證據，
    最高法院30年上字第816 號判例可資參照。
三、公訴意旨認被告丁○○○、乙○○涉有恐嚇犯行，無非係以
    告訴人之個人指訴為主要證據。經查：
  (一)告訴人固然於偵查中指稱被告丁○○○、乙○○有前開恐嚇
    事實，並表示有自行以手機錄音，而提出錄音譯文為證（見
    偵查卷第11頁）。而告訴人所提出之譯文載有「如果來板橋
    就拿棍子把妳的腳打斷」、「妳敢在板橋的路上出現我就給
    妳好看」等語，惟以告訴人所提出之錄音譯文，係2 名員警
    到場處理時，被告丁○○○、乙○○與告訴人爭執吵鬧而出
    言恐嚇，以員警在場排解之情形下，被告丁○○○、乙○○
    是否敢出言恐嚇告訴人，又在當場有警察作證、保護之客觀
    情形下，告訴人是否會因此心生畏懼，實不無疑問。
  (二)惟經本院以告訴人所提出之錄音帶勘驗之結果，並無如告訴
    人所記載被告丁○○○、乙○○有出言恐嚇之情事，有本院
    96年4 月17日勘驗筆錄為據。且證人即員警游漢生證稱：本
    件是勤務中心轉過來的案件，接受通報後隔兩分鐘就到現場
    ，當初報案的內容是說有小偷進入，我們到現場一樓，見到
    丁○○○、乙○○，乙○○說道館是她先生開設，所以我們
    就陪同被告二人上樓，進去之後，我們就看到告訴人，她們
    就發生爭執，並沒有聽到恐嚇的話，被告等並沒有說不要在
    板橋出現，如果出現見一次打一次等語，而是說她先生正值
    選舉期間，不要出現在板橋，以免影響選情等語（見本院96
    年5月11日審判筆錄）。顯見被告2人係在員警陪同下上樓至
    臺北縣三重市○○路166 號2 樓，從而與告訴人爭執，當時
    全程在場之員警亦無聽聞有何恐嚇言語，是告訴人於偵查中
    之指訴，及個人製作之譯文，顯與事實不符。
  (三)而告訴人於本院審判中雖又證稱：我當時聽到聲音，以為有
    小偷，所以就報警，她們進來之後，我將房門鎖起來等警察
    ，當時她們恐嚇我，可是我不是從一開始就錄音云云（見本
    院96年3 月23日審判筆錄第4 頁、第7 頁）。與證人游漢生
    警員所證述係於樓下協同2 位被告上樓，爭吵始末均未聽聞
    有恐嚇言語等情不符。而證人游漢生與兩造素無怨隙，其以
    客觀身分處理糾紛，自無於事後迴護被告之理。
  (四)綜上所述，告訴人之指訴僅係個人片面之詞，與證人游漢生
    警員所證述內容不符。而證人游漢生警員係始末在場處理，
    期間並無聽聞有何恐嚇言語，經本院勘驗告訴人提出之錄音
    帶，亦未見有何恐嚇告訴人之語句，亦足見告訴人於偵查中
    所提出之譯文並非詳實。此外，本院復查無其他積極證據足
    以證明被告丁○○○、乙○○有公訴意旨所指之恐嚇犯行，
    此部分被告等犯罪事實不能證明，應依前開說明，為被告丁○○○、乙○○無罪之諭知。
、被告丁○○○與被告乙○○有於95年5 月31日下午3 時許，
    在臺北縣板橋市重慶國中對面共同傷害告訴人戊○○之事實
    ，依告訴不可分原則，告訴人對被告乙○○之告訴及於共犯
    即被告丁○○○，惟此部分未據檢察官起訴，本院自無從併
    為審理。宜由檢察官另為適法處置，以期平允。
據上論斷，應依刑事訴訟法第299 條第1 項前段、第301 條，刑
法第2 條第1 項前段、第28條、第277 條第1 項、修正前刑法第
41 條 第1 項前段，罰金罰鍰提高標準條例第1 條前段、修正前
第2條 ，中華民國九十六年罪犯減刑條例第2 條第1 項第3 款、
第7條 、第9 條，判決如主文。
本案經檢察官鄧媛到庭執行職務。
中　　華　　民　　國　　96　　年　　8 　　月　　10　　日
                  刑事第十二庭  審判長法　官  徐蘭萍
                                      法  官  林淑婷
                                      法  官  林漢強
上正本證明與原本無異
如不服本判決應於送達後10日內向本院提出上訴狀
                                      書記官  曾千庭
中　　華　　民　　國　　96　　年　　8 　　月　　10　　日
附錄本案論罪科刑法條全文
刑法第277條
傷害人之身體或健康者，處三年以下有期徒刑、拘役或一千元以
下罰金。
犯前項之罪因而致人於死者，處無期徒刑或七年以上有期徒刑；
致重傷者，處三年以上十年以下有期徒刑。
